臺灣屏東地方法院刑事判決　　　　　　　94年度訴緝字第16號
公　訴　人　臺灣屏東地方法院檢察署檢察官
被　　　告　甲○○　男　33歲.
上列被告因竊盜等案件，經檢察官提起公訴（九十三年度偵緝字
第三八六號），被告於本院準備程序中就被訴事實為有罪之陳述
，經本院合議庭裁定由受命法官獨任依簡式審判程序審理，判決
如下：
    主      文
甲○○共同攜帶兇器竊盜，處有期徒刑壹年貳月；又駕駛動力交
通工具肇事，致人傷而逃逸，處有期徒刑拾月。應執行有期徒刑
壹年拾月。
    事　    實
一、甲○○於民國九十一年間，因缺乏車輛代步，遂興起以同型
    贓車代換車體毀損嚴重之事故車以合法取得車籍之念頭（即
    俗稱「借屍還魂」之手法），而基於行使偽造私文書、意圖
    為自己不法所有之竊盜犯意，先於九十一年四月十日前之某
    日，在不詳地點，向名為「劉興德」（真實姓名、年籍不詳
    ）之成年男子，以不詳價格，買入車牌號碼ＮＪ—２７５１
    號、引擎號碼為Ａ４Ｔ０３１６１號且車體毀損之自用小客
    車【惟經電解該車引擎結果，發現呈現另一報廢車輛之引擎
    號碼0000000號（該報廢車輛之車牌號碼原為ＥＭ—
    ２４２０號，車主為丁○○，該車係於九十一年五月二十七
    日向監理機關報廢在案），惟尚無證據證明甲○○對此部分
    事實知情】，復於同年四月十日，持其於八十七年四月十五
    日至八十八年十一月二十三日間之不詳時間，在不詳地點，
    經施玉凌交付並概括同意其使用於各類申請事務之施玉凌國
    民身分證一枚，將該車過戶至施玉凌名下（惟施玉凌
    對於本件甲○○所為「借屍還魂」犯行，應係基於幫助犯意
    ，提供國民身分證而參與構成要件以外之行為，僅為幫助犯
    ）。其後又夥同基於意圖不法所有之竊盜犯意聯絡之綽號「
    狗熊」（真實姓名、年籍均不詳）之成年男子，於同年四月
    三十日凌晨某時，攜帶甲○○所有、客觀上具有危險性，對
    人之生命、身體構成威脅而可供兇器使用之Ｔ字型扳手一支
    （未據扣案），在屏東縣林森路東三段十號前，共同竊取丙○○所有車牌號碼ＷＤ─３７３５號、引擎號碼Ａ４Ｔ１５
    ２４０號自用小客車，得手後，甲○○旋即自行在屏東縣長
    治鄉某處檳榔園內，利用本身維修車輛之技能，將贓車上用
    以表徵汽車製造工廠及出廠時期之引擎號碼磨滅（毀損文書
    罪部分，未據告訴），再重新打製偽造（起訴書事實欄雖載
    「變造」，惟論罪法條欄已敘明「偽造」文書罪，故事實欄
    所載應屬疏誤）成其先前購入之同型車輛引擎號碼（即Ａ４
    Ｔ０３１６１號），並懸掛該購入車輛ＮＪ—２７５１號之
    車牌，藉以回復該車牌號碼ＮＪ—２７５１號自小客車使用
    。俟改裝完成後，甲○○復於同年六月十八日，在不詳地點
    ，以上開車輛向統一安聯產物保險公司辦理強制責任保險而
    對上開偽造之引擎號碼所有主張加以行使，足以生損害於監
    理機關對車籍管理之正確定及汽車廠商之信譽。
二、嗣於九十一年十二月二十日凌晨一時三十分許，甲○○駕駛
    上開借屍還魂之車牌號碼ＮＪ—２７５１號自用小客車，行
    經屏東市○○路六九○號前，與騎乘車牌號碼ＮＦ—９０５
    ３號機車之乙○○發生車禍，乙○○受有頭部外傷併腦水腫
    、後頸部擦傷等傷害（所涉過失傷害部分，經檢察官認甲○○並無過失而為不起處分確定），詎甲○○於肇事後，因害
    怕其遭通緝之身分敗露，竟基於肇事逃逸之犯意，將上開贓
    車棄置現場後逃逸。嗣為警據報趕至現場處理，並在甲○○
    所駕駛車輛內查獲施玉凌國民身分證彩色影本一紙及統一發
    票數張，遂循線查獲上情。
三、案經屏東縣政府警察局屏東分局報告臺灣屏地方法院檢察署
    檢察官偵查起訴。
    理　    由
一、本件被告甲○○所犯係死刑、無期徒刑、最輕本刑為三年以
    上有期徒刑以外之罪，其於本院準備程序中就被訴事實為有
    罪之陳述，經本院合議庭裁定由受命法官獨任依簡式審判程
    序，先予敘明。
二、上揭事實，訊據被告甲○○於審理中坦承不諱，且有下列證
    據可資證明：
  (一)查被告向劉興德買入車牌號碼ＮＪ—２７５１號之事故車輛
    後，旋即於九十一年四月十日，持施玉凌之國民身分證向監
    理機關辦理過戶等情，有汽（機車）過戶登記書、車籍資料
    作業—車主變更畫面、車籍資料作業詳細畫面附卷可參（見
    警卷第三八、五八、五九頁），被告固不否認其係持施玉凌
    所交付之國民身分證辦理上開車輛過戶，惟就如何取得施玉
    凌國民身分證乙節，於本院準備程序中供稱：施玉凌之國民
    身分證係遭伊於九十年間，在屏東之修車廠，以修車費用未
    付為由加以質押，嗣後即侵吞入己，過戶之事施玉凌並不知
    情，警方在車內所查獲之施玉凌國民身分證彩色影本，係伊
    自行影印預備供日後所用云云（本院卷第六二頁），惟查：
  1.施玉凌之國民身分證係先後於八十七年四月十五日、八十八
    年十一月二十三日分別申請補發乙情，有法務部戶役政連結
    作業系統一紙在卷可憑（見本院訴緝卷三二頁），又本件所
    查獲被告持有之施玉凌國民身分證彩色影本，係影印自八十
    七年四月十五日所補發之版本而來，有國民身分證彩色影本
    及內政部警政署刑事警察局九十四年四月二十六日刑鑑字第
    ○九四○○六○五○○號鑑定書各一紙附卷可參（見本院卷
    第五四至五七頁），是被告所供伊於九十年間始取得該國民
    身分證云云，已難採信。
  2.次查，本件車牌號碼ＮＪ—２７５１號之自用小客車曾於九
    十一年九月二十八日因超速違規遭警逕行舉發，該舉發道路
    交通管理事件通知單曾寄發予車主施玉凌，並由施玉凌家人
    林嬌氏簽收，嗣於同年十二月六日已繳清罰鍰等情，有違規
    查詢報表、郵件簽收清單、舉發道路交通管理事件通知單各
    一份在卷可參（見警卷第三九至四一頁），而證人施玉凌於
    偵查之初雖證稱：伊之國民身分證曾經遭竊，故不知本件所
    查獲車牌號碼ＮＪ—２７５１號之自用小客車為何過戶至自
    己名下云云（見偵卷第五五至五七頁），嗣則改稱：國民身
    分證係被告要求質押以擔保修車費用，後來即未返還等語（
    見偵緝字卷第四七頁），顯見施玉凌顯係刻意迴避責任而未
    吐實。
  3.再者，被告於偵查中已供承：伊係向施玉凌借用國民身分證
    ，且施玉凌有告知被開罰單，伊始前往繳費，故施玉凌事後
    應知悉辦理過戶之事等語明確（見偵緝卷第十八至十九、四
    九頁），足徵被告於本院準備程序中翻異前詞，改稱伊係侵
    占施玉凌國民身分證云云，亦有維護施玉凌之嫌，不足採信
    。是依現存卷證所示，被告應係於八十七年四月十五日、八
    十八年十一月二十三日間（蓋因施玉凌將八十七年四月十五
    日所補發之國民身分證交付被告後，又於八十八年十一月二
    十三日再申請補發）之不詳時間取得施玉凌國民身分證，且
    縱認施玉凌並不知悉被告欲利用該身分證從事上開「借屍還
    魂」之不法情事，至少應有概括同意被告使用其國民身分證
    於各類申請事務上，否則，施玉凌自無通知被告前往繳交交
    通違規罰鍰之理，故堪認被告尚非冒用施玉凌名義辦理車輛
    過戶及投保強制責任保險，較符事實。
  (二)第查，被告駕車於前述時、地與被害人乙○○發生車禍致乙○○受有上開傷害，被告則棄車逃離現場乙情，亦經被害人
    乙○○於偵查中指稱在卷（見偵緝字卷第二九頁），並有道
    路交通事故調查報告表暨事故現場圖、寶建醫院診斷證明書
    各一份及現場照片二十七張在卷可稽（見警卷第十五、三五
    、五十至五六頁反面）。按駕駛人駕駛汽車肇事致人受傷，
    應即採取救護或其他必要之措施並向警察機關報告，不得駛
    離，道路交通管理處罰條例第六十二條第一項亦有明文，且
    肇事逃逸罪，並不以行為人對肇事行為有過失為要件（最高
    法院九十三年度台上字第二九八號判決參照），是被告駕車
    與人發生車禍者，當可預知恐受有相當傷害甚有危及性命之
    虞，詎其於肇事後，明知被害人乙○○恐有生命、身體安全
    之危險，竟未施以援手逕自離開現場，顯無意救助而有逃逸
    之意思，雖檢察官認被告就該車禍事故並無過失，因而就此
    部分對被告為不起訴處分確定，有不起訴處分書一份在卷可
    憑（見本院訴緝卷第三一頁），惟被告仍應負肇事逃逸罪責
    ，要無疑義。
  (三)再被告遺留在上開車禍事故現場之車牌號碼ＮＪ—２７５１
    號自用小客車小客車，引擎上所顯示之號碼雖經打製為Ａ４
    Ｔ０３１６１號，然玻璃所示之號碼仍為Ａ４Ｔ１５２４０
    ，故該車實際上應為被告於九十一年四月三十日凌晨某時，
    在屏東縣林森路東三段十號前，竊取丙○○所有車牌號碼Ｗ
    Ｄ─３７３５號之自用小客車乙節，亦經被害人丙○○於警
    詢中指述綦詳（見偵卷第二四頁），並有車輛竊盜車牌失竊
    資料個別查詢報表－查詢車輛認可資料一紙、經偽造之引擎
    號碼及汽車玻璃所顯示原引擎號碼之比對照片八張附卷可參
    （見偵卷第二七、三二至三五頁）。而被告向統一安聯產物
    保險公司辦理強制責任保險，亦有保險證、保費收據及統一
    安聯產物保險公司九十二年十月九日九二車理第二四一號、
    九十三年二月十一日統一安聯產物九三字第二十號函在卷可
    按（見警卷第三十頁、偵緝字卷第六十至六一、本院訴字卷
    第二六至二七頁）。
  (四)至上開贓車之引擎經電解後，固呈現另一輛車牌號碼ＥＭ—
    ２４２０號自用小客車之引擎號碼0000000號（車主
    為丁○○），且該車係於九十一年五月二十七日經向監理機
    關報廢在案，固有車籍作業系統—查詢認可資料、交通部公
    路總局臺北區監理所宜蘭監理站九十四年四月十九日北監宜
    字第○九四○○○四二一四號函附卷可佐（見偵卷第三十頁
    、本院訴緝卷第五二至五三頁），然被告對此堅稱毫不知情
    ，參酌證人柯美玉（即劉興德之前手車主）及柯美玉之子林
    家駿於偵查中證稱：該車係在台中購買，嗣因車禍毀損，遂
    請他人辦理報廢，不知為何再被過戶等語在卷（見偵緝字卷
    第六五至六七頁），足見此部分固有另行涉及其他不法情事
    ，亦乏證據證明確與被告有關，附此敘明。
  (五)綜上調查結果，本件事證明確，被告犯行洵堪認定，應依法
    論科。
三、查被告上開行竊時所攜帶之Ｔ字型扳手，客觀上具有危險性
    ，對人之生命、身體構成威脅，足認可供兇器使用；次按汽
    車之引擎號碼乃製造廠商對該汽車出廠時之識別文字，一則
    表示其出廠之年度及批號，有區別不同車輛之作用，一則代
    表其品質與商譽，為表示一定用意之證明，且監理單位對於
    引擎號碼亦均登記在案，自不得擅行更改，依刑法第二百二
    十條第一項規定，應以私文書論。而將車輛之引擎號碼磨滅
    ，改變該號碼為另一合法車籍相符車輛之引擎號碼，此舉乃
    具創設性，已屬偽造行為。再按刑法上之行使偽造（準）私
    文書罪，重在保護文書公共信用之利益，凡行為人提出偽造
    之（準）私文書，充作真正之文書，並對其內容有所主張，
    足以生損害於公眾或他人，即已成立，至其行使之目的能否
    達到，則在所不問（最高法院九十三年度台上字第四一八○
    判決要旨參照）。查被告為求以「借屍還魂」之方式取得車
    輛代步使用，遂先買入事故車，復將車輛過戶於施玉凌名下
    ，再夥同綽號「狗熊」之不詳成年男子持兇器Ｔ字型扳手竊
    取丙○○所有之同型車輛，並磨滅贓車上之引擎號碼，重新
    打製偽造為事故車之引擎號碼，復向統一安聯產物保險公司
    辦理強制責任保險而對該偽造引擎號碼之準私文書有所主張
    ，另駕駛該借屍還魂車輛車禍肇事後逃離現場，核其所為，
    係犯刑法第二百十六條、第二百二十條第一項、第二百十條
    之行使偽造準私文書罪、第三百二十一條第一項第三款之攜
    帶兇器竊盜罪罪及刑法第一百八十五條之四之肇事逃逸罪。
    其所犯偽造準私文書之低度行為，為行使之高度行為所吸收
    ，不另論罪。起訴意旨已敘及被告以偽造完成之借屍還魂車
    輛申辦保險之事實，惟漏未論及被告尚涉犯行使偽造準私文
    書罪名，附此敘明。被告就前開攜帶兇器竊盜犯行，與綽號
    「狗熊」之不詳成年男子間，有犯意聯絡及行為分擔，為共
    同正犯。被告所犯攜帶兇器竊盜、行使偽造準私文書罪間，
    有方法、結果之牽連關係，為牽連犯，應從一重論以攜帶兇
    器竊盜罪處斷。被告所犯攜帶兇器竊盜罪及肇事逃逸之二罪
    間，犯意各別，罪名互異，應予分論併罰。爰審酌被告素行
    不佳（有卷附臺灣屏東地方法院檢察署刑案資料查註紀錄表
    、臺灣高等法院被告全國前案紀錄表可參），因圖一己之私
    ，竟以借屍還魂之方式取得車輛代步，復據此申辦保險牟取
    不法利益，使車主不易尋回失車，亦損害公路監理機關對車
    籍資料之管理、車輛廠商之信譽，更於駕車肇事後逃逸，罔
    顧被害人生命、身體安全，所生危害之程度非輕，及犯後態
    度等一切情狀，量處如主文所示之刑，並定其應執行之刑。
    又被告行竊所用之Ｔ字型扳手一支，雖為被告所有且為竊盜
    犯罪所用之物，業據其供明在卷，然未據扣案，且被告供稱
    業已丟棄等語（見本院訴緝卷第七一頁），為免日後執行之
    困難，爰不另為沒收之諭知。
四、公訴意旨另以：被告甲○○於同年六月十八日，以佯裝「施
    玉凌」本人之方式，以上開車牌號碼ＮＪ—２７５１號自用
    小客車為被保險汽車，向統一安聯產物保險公司辦理汽車強
    制責任保險，因認被告此部分亦涉犯刑法第三百三十九條第
    二項之詐欺得利罪嫌云云。惟查：本件應係被告經施玉凌概
    括同意使用國民身分證於各類申請事務已如上述，被告既非
    冒用施玉凌名義投保強制責任保險，自非施用詐術，而應不
    構成詐欺得利罪，惟公訴人認此部分與前開論罪之行使偽造
    私文書、加重竊盜罪部分有牽連犯之裁判上一罪關係，爰不
    另為無罪判決之諭知，附此敘明。
五、又被告雖曾於八十六年間，以將故買所得之贓車，偽造同型
    事故車之車身號碼借屍還魂後，再出售牟利，因而經臺灣高
    雄地方法院於九十二年十一月十八日以九十二年度訴緝字第
    一七○號判處有期徒刑一年，嗣於九十三年五月三日確定，
    現正在執行中，有上開判決、臺灣高等法院被告全國前案紀
    錄表附卷可參（見本院訴緝卷第十二、七二至七三頁），然
    本案犯罪時間與該案犯罪時間相距已近五年，且犯罪手法、
    目的亦有差異（本案犯罪之目的係在供己代步，且係以行竊
    方式取得贓車；該案犯罪之目的係在轉售牟利，且係以故買
    贓物之方式取得贓車），自難此兩案係被告基於概括犯意所
    為之連續犯行為，從而本院無庸受該案既判力效力之拘束，
    應另予論罪科刑，併此敘明。
六、臺灣高雄地方法院檢察署九十二年度偵緝字第一六三二、第
    一九五八五號移送併辦部分：
  (一)併辦意旨略以：被告先後於八十八年、八十八年五月間，均
    用「潘明山」之假名，以二十九萬元、二十六萬向莊祥立購
    買代售之因車禍事故撞毀之車牌號碼Ｓ四－０７０８號、Ｎ
    二－５８０１號自用小客車各一輛，並將上開之車牌、引擎
    ，改懸掛於其以三萬元代價購自姓名年籍不詳綽號「狗熊」
    男子之車牌號碼Ｅ３－５９０８號贓車（吳佳芳所有，八十
    八年五月三日下午一時，在臺南市○○區○○路一五一號前
    失竊）及Ｎ７－０２８１號贓車（郭印昌所有，八十八年五
    月十九日凌晨四時許，在臺南市安平區○○○○○街失竊）
    上，並在上開二輛贓車上分別偽造前開事故車之車身號碼，
    以「借屍還魂」之方式，出售予林宴麟經營之「昇和汽車商
    行」，因認被告此部分所涉之故買贓物、行使偽造私文書罪
    嫌，與本件有連續犯之裁判上一罪關係，爰移送併辦云云。
  (二)按連續犯之所謂出於概括犯意，必須其多次犯罪行為自始均
    在一個預定犯罪計劃以內，出於主觀上始終同一犯意之進行
    ，若中途另有新犯意發生，縱所犯為同一罪名，究非連續其
    初發的意思，即不能成立連續犯（最高法院七十年台上字第
    六二九六號判例參照）。
  (三)經查：被告於本院準備程序供稱：伊於八十八年以借屍還魂
    方式所取得之二輛車，係為販售他人牟利所用，本案部分則
    因於九十一年間，缺乏車輛代步，始又臨時決意犯案等語明
    確（見本院訴緝卷第六二頁），參酌併辦部分所指之犯罪時
    間與本案犯罪時間相距已近三年，且犯罪手法、目的亦有差
    異（本案犯罪之目的係在供己代步，且係以行竊方式取得贓
    車；併辦部分之犯罪目的係在轉售牟利，且係以故買贓物之
    方式取得贓車），自難認此兩案係被告基於概括犯意所為而
    有連續犯之裁判上一罪關係，惟既未經起訴，本院自無從審
    究，應退由檢察官另為適法之處理，附此敘明。
據上論斷，應依刑事訴訟法第二百七十三條之一第一項、第二百
九十九條第一項前段，刑法第二十八條、第二百十六條、第二百
二十條第一項、第二百十條、第三百二十一條第一項第三款、第
一百八十五條之四、第五十五條、第五十一條第五款，罰金罰鍰
提高標準條例第一條前段，判決如主文。
本案經檢察官劉俊儀到庭執行職務。
中　 華　 民　  國　  94　   年　  5 　  月　 24　　　日
                        臺灣屏東地方法院刑事第四庭
                            法  官  劉敏芳
以上正本證明與原本無異。
如不服本判決應於收受本判決送達後十日內向本院提出上訴書狀
，其未敘述上訴理由者，並得於提起上訴後十日內向本院補提理
由書狀（均須按他造當事人之人數附繕本）「切勿逕送上級法院
」
中　　華　　民　　國　　94　　年　　5 　　月　　25　　日
                            書記官  許倬維
附錄本案論罪科刑法條：
刑法第二百十六條：
行使第二百十條至第二百十五條之文書者，依偽造、變造文書或
登載不實事項或使登載不實事項之規定處斷。
刑法第二百二十條第一項：
在紙上或物品上之文字、符號、圖畫、照像，依習慣或特約，足
以為表示其用意之證明者，關於本章及本章以外各罪，以文書論
刑法第二百十條：
偽造、變造私文書，足以生損害於公眾或他人者，處五年以下有
期徒刑。
刑法第三百二十一條第一項第三款
犯竊盜罪而有左列情形之一者，處六月以上、五年以下有期徒刑
三  攜帶兇器而犯之者。
刑法第一百八十五條之四
駕駛動力交通工具肇事，致人死傷而逃逸者，處六月以上五年以
下有期徒刑。
